【裁判字號】    89,訴,5190
【裁判日期】    900914
【裁判案由】    清償債務
【裁判全文】
臺灣臺北地方法院民事判決  八十九年度訴字第五一九○號
    原      告    台北國際商業銀行股份有限公司
    法定代理人    己○○
    訴訟代理人    庚○○
                  林世宏
    被      告    金昶實業有限公司
    兼法定代理人  丁○○
    被      告    丙○○
                  甲○○
                  乙○○
    訴訟代理人    戊○○
右當事人間請求清償債務事件，本院判決如左：
    主    文
被告應連帶給付原告新台幣壹佰零陸萬壹仟陸佰肆拾捌元，及如附表所示之利息、違
約金。
訴訟費用由被告連帶負擔。
    事    實
甲、原告方面：
一、聲明：如主文所示。
二、陳述：
（一）、被告金昶實業有限公司於民國八十八年九月八日，以其他被告為連帶保證人
        ，向原告借款二筆，金額分別為新台幣（下同）柒拾伍萬元，共計一百五十
        萬元，約定利息按年息百分之九．二五及八．七五機動計算，約定分期攤還
        本息，任何一宗債務不依約清償本金或利息者，原告得視為全部到期，逾期
        清償在六個月以內者，按上開利率百分之十，超過六個月者，按上開利率百
        分之二十計付違約金，借款期間至九十年二月四日止。詎借款人自始即未依
        約未清償，依約視為全部到期。第三人陸續代償五○七、八八五元，原告先
        抵充八十九年十月五日起至九十年四月十一日之利息，共計六九、五三三元
        ，本金四三八、三五二元，尚欠本金壹佰零六萬壹仟六百四十八元及如附表
        所示之利息、違約金。
（二）、原告沒有同意被告延期清償。被告乙○○未否認擔任連帶保證人之事實，僅
        說明其並無資力，而應向有資力之借款人求償。則可知被告乙○○係因信賴
        借款人之還款能力而同意擔任連帶保證人，豈能事後再以急迫輕率無經驗之
        理由而主張撤銷作保之行為。
三、證據：提出借據、約定書、保證書、財團法人中小企業信用保證基金業務二部函
    為證（以上均影本）。
乙、被告方面：
    被告均未於最後言詞辯論期日到場，被告乙○○以外之被告亦未提出書狀作何聲
    明或陳述。被告乙○○曾到庭聲明陳述如下：
一、聲明：駁回原告之訴。
二、陳述略稱：
  (一)被告丙○○系被告丁○○之妻、甲○○是女兒，在丙○○名下不動產有台北縣中
    和市○○路○段120之32號6樓，甲○○名下則有台北縣板橋市○○街81號一、二
    樓以及被告本人名下不動產：台北縣板橋市○○路○段135號之1等不動產皆被原
    告假扣押在案，依據民法第七百四十五條明文規定：主債務人之財產強制執行無
    效果前，保證人得拒絕清償。
  (二)被告即保證人乙○○名下既無不動產又無巨額存款，僅以微薄薪資貼補雙眼失明
    的殘障女兒醫藥費和兩個孫子的生活費用，因此被告自知沒有條件擔任保證人的
    資格，因此拜託朋友戊○○先生所開設公司「卓甫企業有限公司」作保證，結果
    該公司條件不夠、審核未通過，銀行竟然欺騙被告說該公司退票是拒絕往來戶不
    得作保證人，任意破壞該公司信譽，如果應用「公司」保證都不夠資格、被告將
    更無條件當保證人，然而銀行卻表示被告乙○○以個人之名義「保證」僅是形式
    上而已，你名下既然沒有不動產即使要查封也輪不到你，何況「有」中小企業信
    用保證基金保險存在，你儘可放心。原告為了賺取利息，或作業傭金、甚至回扣
    ，竟然不計保證人的條件，不惜一切再三說服被告作保證，然而借款人出了問題
    ，卻要被告負償還責任，前後說詞不一，依據民法第一百五十四條規定契約要約
    時事先聲明不受拘束，既然利息、佣金、回扣均由銀行自已賺，被告分文未取、
    卻要負清償責任，顯然「原告銀行」有特意利用被告作保證人、欺騙被告之嫌，
    依據民法第七十四條規定，法律行為違背程序善良風俗趁人急迫輕率無經驗使其
    為財產上之給付、依當時情形顯失公平者應撤銷其法律行為。此外被告丁○○一
    家大小均有不動產即被原告假扣押房屋共四間，第一胎借款均未超貸，而被告實
    際欠款七十五萬元，如果轉借二胎償還區區七十五萬元借款足足有餘，誠如原告
    貨款前所述，有關責任風險還輪不到被告，所謂權利義務相等、既然投有保險，
    中小企業信用保證基金既已收取保險費，借款如出狀況、於情於理於法都需負賠
    償責任，再說原告銀行要求被告丁○○提前清償借款，保證人並不知情，依法也
    應有一個月以上之催告，何況被告借款二筆、已償還一半，依據借款契約自八十
    九年十月四日起，至九十年二月四日止借款期限才屆滿，因此從借款迄今只兩個
    月半，借款人已償還七十五萬，償還二個月半應該繳納之本息足足有餘，原告在
    起訴狀中聲稱被告本息自始即未繳納，顯然與事實不符，並要求期限前償還、當
    然違背約定。綜合上述事實和理由，強制被告負起償還責任確實與法不符，違背
    情理。
三、民法一四八條規定：權力行使應依誠實信用方法，當初言明僅是形式而已，如今
    卻違背誠信、顯然有詐騙行為，依據民法第九十二條：因被詐欺而為之意思表示
    ，得撤銷其意思表示，民法第九十四條更規定：意思表示以相對人了解時發生效
    力，因此被告所了解的是〔僅是形式上而已〕至於需要負實際責任並不完全知道
    ，何況民法第八十九條也規定：表達不實者應予撤銷，所以國際商銀既然表示僅
    是形式而已，豈可違背誠信欺瞞大眾。
    理    由
一、程序方面：按言詞辯論期日當事人之一造不到場者，得依到場當事人之聲請，由
    其一造辯論而為判決，民事訴訟法第三百八十五條第一項前段定有明文。查本件
    被告經合法通知，未於言詞辯論期日到場，核無民事訴訟法第三百八十六條所列
    各款情形，爰依原告之聲請，由其一造辯論而為判決。
二、本件原告主張之事實，已據其提出借據、約定書、保證書、財團法人中小企業信
    用保證基金業務二部函為證，核屬相符。次按當事人對於他造主張之事實，於言
    辭辯論時不爭執者，視同自認。當事人對於他造主張之事實，已於相當時期受合
    法之通知，而於言詞辯論期日不到場，亦未提出準備書狀爭執者，準用第一項之
    規定。民事訴訟法第二百八十條第一項、第三項定有明文。查本件被告金昶實業
    有限公司、丁○○、甲○○已收受起訴狀繕本之送達乙節，有送達證書在卷為憑
    ，已於相當時期受合法通知，而於言詞辯論期日不到場，亦未提出準備書狀爭執
    ，應視同自認。原告之主張，自堪信為真實。被告乙○○既已簽名於保證書擔任
    連帶保證人，自應負保證人責任。被告乙○○主張原告曾同意被告延期清償乙節
    ，業遭原告否認，被告並未進而舉證證明。被告乙○○既係連帶保證人，即不得
    主張民法第七百四十五條檢索抗辯之權利（四五台上一四二六、六九台上一九二
    四）。被告乙○○主張有民法第一五四、七四、一四八、九二、八九條等情事，
    或者未具體陳述具體事實，或者經被告否認後未盡舉證責任，均無可採。
三、原告依消費借貸及連帶保證法律關係請求被告連帶給付及如主文第一項所示之金
    額、利息、違約金為有理由，應予准許。
四、結論：本件原告之訴為有理由，依民事訴訟法第三百八十五條第一項前段、第八
    十五條第二項，判決如主文。
中      華      民      國    九十      年      九      月    十四      日
                          民事第五庭法      官  賴泱樺
右為正本係照原本作成
如對本判決上訴，須於判決送達後廿日內向本院提出上訴狀
中      華      民      國    九十      年      九      月    二十一    日
                                    法院書記官  孫捷音


司法院資訊處製作；財團法人民間司法改革基金會備份。
